臺灣士林地方法院民事簡易判決
111年度士簡字第1010號
原      告  林姵妤


被      告  鄭玉梅


            曾均睿


上列當事人間請求侵權行為損害賠償事件，本院於民國111年9月
20日言詞辯論終結，判決如下：
    主  文
原告之訴駁回。
訴訟費用新臺幣肆仟捌佰伍拾元由原告負擔。
    事實及理由
一、原告起訴主張：
　㈠原告於民國109年6月2日下午4時許至5時30分許，行經臺北市
    ○○區○○○路0段0號騎樓即被告經營之雞媽媽鹽酥雞店（下稱
    系爭鹹酥雞店）門口（下稱系爭門口），系爭門口地板上有
    不知名乳狀油質（下稱系爭油質），系爭油質應係被告處理
    食物或搬運食材不慎所留，另被告之機車違規停放於系爭門
    口，又未開啟騎樓電燈，騎樓光線遭遮蔽、通路遭阻礙，致
    使原告未見系爭油質而踩踏其上，進而滑倒，造成原告受有
    右腳踝嚴重挫傷合併韌帶斷裂，及雙側膝蓋髕骨外翻，右側
    較為嚴重等傷害，原告因而支付醫療費用新臺幣（下同）2
    萬7,140元、往返就醫交通費用5,000元，且原告因上揭傷勢
    3個月無法工作在家休養，休養期間全賴家人照護，計受有
    薪資損失6萬7,860元、日常所需及保險費4萬5,000元，本件
    事故發生時，被告鄭玉梅（下稱鄭玉梅）正在為開店做準備
    ，應負賠償責任，而被告曾均睿（下稱曾均睿）為小吃店之
    負責人，應連帶負責。
　㈡鄭玉梅見原告滑倒受傷，竟大聲辱罵原告是「千金大小姐」
    還是「公主」、是「嬰兒」嗎？看不出地上油質為何物嗎？
    是濕的原告看不到嗎等語諷刺原告，鄭玉梅之語氣口吻更帶
    有嚴重羞辱鄙劣之意味，顯係當眾謾罵侮辱原告，貶抑原告
    之人格及社會評價，致使原告身心、名譽嚴重受創，爰請求
    精神慰撫金30萬元。
　㈢依侵權行為法律關係提起本件訴訟，並聲明：被告應給付原
    告44萬5,000元。
二、鄭玉梅、曾均睿共同答辯意旨略以：被告所經營的系爭鹹酥
    雞店每周二公休，當天是星期二並無營業，也沒有叫貨、進
    貨，被告未將攤位擺到騎樓上，當天更沒有將機車停放車輛
    在系爭門口，當時僅鄭玉梅在店內，曾均睿並不在場，因為
    聽到旁邊攤商呼喊，鄭玉梅才出來詢問原告發生什麼事，原
    告主張其因踩到系爭油質而滑倒，但系爭鹹酥雞店當天未營
    業，系爭油質與被告無關，被告亦不知系爭油質是什麼東西
    ，原告因行走不慎而跌倒，豈可歸責於被告，若係因為騎樓
    設計不當，亦係由政府或房東負責；鄭玉梅與原告對話時，
    並無稱原告為公主，係以小姐稱呼，且係以台語向原告表示
    「囝仔（台語），妳跌倒跟我們有什麼關係」、「平路、大
    大的路妳自己要跌倒」、「妳跌倒叫我做什麼？妳大人大種
    了，又不是囝仔（台語），妳叫我做什麼？」，並無任何公
    然侮辱之話語，並聲明請求駁回原告之訴。
三、法院得心證的理由：
　㈠按當事人主張有利於己之事實者，就其事實有舉證之責任，
    民事訴訟法第277條定有明文。民事訴訟如係由原告主張權
    利者，應先由原告負舉證之責，若原告先不能舉證，以證實
    自己主張之事實為真實，則被告就其抗辯事實即令不能舉證
    ，或其所舉證據尚有疵累，亦應駁回原告之請求（最高法院
    17年上字第917號判例意旨可資參酌）。次按因故意或過失
    ，不法侵害他人之權利者，負損害賠償責任。民法第184 條
    第1項前段定有明文。又依民法第184條第1項前段規定，侵
    權行為之成立，須行為人因故意過失不法侵害他人權利，亦
    即行為人須具備歸責性、違法性，並不法行為與損害間有因
    果關係，始能成立，且主張侵權行為損害賠償請求權之人，
    對於侵權行為之成立要件應負舉證責任。。
　㈡原告主張其於系爭門口處，因踩踏系爭油質而滑倒，而受有
    上揭傷害，固然經原告提出診斷證明書、現場照片等件為證
    ，經查原告於提起本件訴訟前，即曾對被告2人提出過失傷
    害之刑事告訴，偵查中證人即系爭鹹酥雞店旁滷味攤負責人
    廖琇妤證稱：當日系爭鹹酥雞店休息等語；證人即系爭鹹酥
    雞店旁米粉攤負責人許惠美證稱：系爭鹹酥雞店之攤位都是
    擺放在店內營業，沒有推到騎樓等語（見臺灣士林地方檢察
    署109年度他字第5280號卷【下稱他卷】第76-77頁），再佐
    以網路查詢系爭鹹酥雞店營業時間及店面外觀照片，亦可知
    系爭鹹酥雞店確為每週二公休，且營業時並未將攤位推至騎
    樓而係在店內，此有網路查詢資料1份在卷可查（見臺灣士
    林地方檢察署110年度偵字第12204號卷【下稱偵卷】第37-3
    8頁），而事發之109年6月2日適逢週二，足認被告等2人辯
    稱事發當日雞媽媽未營業、攤位均擺放在店內而未推至騎樓
    等語，並非無據，則本案原告踩踏到之系爭油質是否為被告
    經營之系爭鹹酥雞店所造成，已非無疑。
　㈢再觀諸原告提供其事發當場拍攝之現場地板照片，可見系爭
    油質係獨立一坨，並非沿系爭鹹酥雞店內攤位溢出，有該照
    片在卷可查（見他卷第56頁下方照片），為避免其他路人跌
    倒，於警員到場處理前，該攤油質即遭人擦拭而未採證，是
    該攤油質於事發時並未保存及化驗，實難證明該攤系爭油質
    究為何物；且經警前往系爭鹹酥雞店現場，經鄭玉梅同意搜
    索後，在系爭鹹酥雞店內，未見與上開現場照片相似之白色
    物質乙情，此有自願受搜索同意書、臺北市政府警察局北投
    分局搜索筆錄、搜索現場照片各1份在卷可佐，是尚難認本
    案原告踩踏到之系爭油質確為系爭鹹酥雞店所造成。又證人
    許惠美於警詢及偵查中證稱：當日我沒看到原告跌倒過程，
    不知現場有無白白的東西，是廖琇妤向我借椅子，我才聽說
    有人跌倒，我看不出現場照片上油質是什麼，也不知系爭油
    質來源，之前在事發地點沒看過相同油質等語；證人廖琇妤
    於警詢及偵查中證稱：事發當時我正在忙，未看到原告跌倒
    過程，是聽到原告大喊跌倒，才過去詢問，並幫原告借椅子
    、冰塊，經原告指示，有看到地上白白的東西，並提醒其他
    路人注意，我不知系爭油質來源，也不知是不是系爭鹹酥雞
    店所流出，之前在事發地點沒看過相同油質等語（見他卷第
    51、54、76、77頁）。是依證人所述，亦均無法知悉之成因
    ，且證人均表示先前未在雞媽媽前騎樓看過相同物質，則檢
    、警於原告提告之刑事案件調查後仍無法查明系爭油質為何
    物，更難為不利被告之認定。
　㈣參以系爭鹹酥雞店緊鄰米粉湯店面，接續為公園，公園前方
    有販賣紅豆餅之攤商，附近亦有其他諸多攤商及店家，亦難
    排除係路過之行人購買鄰近攤商或店家販賣之商品，經過上
    址騎樓不慎掉落之可能，倘該行人將系爭油質掉落於地後未
    幾，原告即路過此處而因之滑倒，在此之前又無任何他人前
    來警告被告應清理此系爭油質以防他人危險，被告對此自無
    預見之可能，縱被告就系爭鹹酥雞店前方騎樓具清理維護之
    義務，亦難賦予被告無時不刻均應前往查看有無系爭油質待
    清理之義務，實難僅以原告行經系爭門口而踩踏系爭油質，
    遽認原告之損害係可歸責被告。
　㈤又原告主張系爭門口燈光昏暗而使人無法注意到系爭油質，
    且被告違規停放機車而影響光線及通行空間等部分，被告均
    否認有何停放機車於系爭門口之舉，觀諸刑事案件中之騎樓
    照片，除系爭油質照片（詳前述）外，其餘照片均為事後數
    日拍攝，實難用以推論被告於事發時確有停放機車於該處，
    縱然被告當時確在騎樓停放機車，然本件事發時間為109年6
    月2日，該日之日沒時間為下午6時40分，有109年日出日沒
    時刻表在卷可查，可徵事發時為白天，再對照卷附事發後警
    方拍攝白天之現場照片，可見於日光照射下系爭門口採光充
    足，有上開照片在卷可考（見偵卷第33、36頁），另原告提
    供時發後數日拍攝洽有不知名機車停放於系爭鹹酥雞店前騎
    樓之照片（見他卷第56頁上方），能見度亦屬良好，縱有機
    車停放，亦無因騎樓燈未開及該停放機車之故，而使一般人
    難以查見系爭油質，則是否停放機車或開啟騎樓燈光亦與原
    告跌倒無相當因果關係，從而原告此部分之主張並無理由。
　㈥至於原告主張鄭玉梅妨害其名譽權部分，鄭玉梅雖辯稱當時
    僅有稱囝仔（台語）而非嬰兒（國語），亦未稱原告公主云
    云，然查鄭玉梅於當天原告跌倒後，確有向原告陳稱「那是
    濕的東西，我們家今天又沒有營業，怎麼會有那個東西」、
    「你還莫名其妙勒，你都好像『千金大小姐』好像『公主』，你
    要跌倒你是也要看那個是什麼東西，如果是我家的，你找我
    ，我我我負責沒錯。但是這不是我家東西，你幹嘛一直找我
    」、「那用眼睛看也知道那是什麼東西」，原告則回稱「我
    不知道啊，所以才問妳啊，就不知道是不是你們家的什麼油
    類，還什麼東西放在這裡啊」，鄭玉梅則回答「這是油類的
    喔，小姐妳是啊，妳才『嬰兒』（國語）喔，都不知道那個是
    什麼東西喔」、「小姐，妳都這麼大了，那個是什麼東西妳
    會不知道」，有錄音譯文、檢察事務官勘驗筆錄、錄音光碟
    在卷可查（見他卷第59-60頁、偵卷第17頁，光碟置於本院
    卷第31頁證物袋內），是鄭玉梅確有向原告陳稱起訴意旨所
    載言語，鄭玉梅辯稱前詞，顯與事實不符，難認可採。
　㈦惟按言論自由為人民之基本權利，有實現個人自我、促進民
    主發展、呈現多元意見、維護人性尊嚴等多重功能，保障言
    論自由乃促進多元社會正常發展，實現民主社會應有價值，
    不可或缺之手段。至於名譽權旨在維護個人主體性及人格之
    完整性，為實現人性尊嚴所必要，二者之重要性固難分軒輊
    ，在法的實現過程中，應力求其二者保障之平衡（最高法院
    99年度台上字第1664號判決意旨參照）。綜觀鄭玉梅上開「
    千金大小姐」、「公主」、「嬰兒」等用語，雖帶有戲謔、
    嘲諷之意味，但並未達粗俗、鄙劣之程度；又鄭玉梅辯稱其
    意在表達一般成年行人行走於騎樓，本應留意地面有無不明
    物體，以避免不慎摔倒，對於原告亦疏末注意路面狀況，所
    為之個人意見表達等語；參以雙方對於跌倒原因確有爭執，
    鄭玉梅所述應屬針對特定事項，依其價值判斷而提出主觀之
    意見及評論，並非無端、抽象之謾罵，且該評價亦與客觀事
    實（即跌倒及雙方爭執）相關連，鄭玉梅用詞固有過激而有
    尖酸刻薄、不恰當之處，仍係對於此事所進行之評論，亦無
    非係情緒性之表達，雖令原告感到不快或難堪之感，惟参酌
    該爭議之言詞之內容，比對行為人前後語意脈絡、當時客觀
    環境情狀與為何有此舉之前因後果等相關情事，尚難認鄭玉
    梅係專以損及原告名譽或社會評價之目的而為前揭舉動，或
    已逾越合理評論之範疇；再觀之「你要跌倒你是也要看那個
    是什麼東西」、「妳都這麼大了，那個是什麼東西妳會不知
    道」等內容，亦非無端之謾罵，是以，雙方因上開跌倒事件
    意見不合，鄭玉梅於爭吵過程抒發己見，縱態度不佳，令原
    告深感不悅，惟此乃為其主觀感受，誠屬意見表達，不應為
    法所禁止，尚難認有使原告之社會上評價受貶損之虞，並無
    侵害原告之名譽權或人格權，原告以此主張鄭玉梅不法侵害
    其名譽權，即無依據。原告前接所提刑事告訴，亦經檢察官
    不起訴處分確定，併此指明。
四、綜上所述，原告依侵權行為法律關係，請求鄭玉梅、曾均睿
    賠償44萬5,000元，因原告未能舉證致原告跌倒之系爭油質
    係被告經營之系爭鹹酥雞店所造成，鄭玉梅當時所稱之詞亦
    未無侵害原告之名譽權或人格權，均難認為有理由，應予駁
    回。
五、本件判決之基礎已臻明確，兩造其餘攻擊、防禦方法及舉證
    ，經本院審酌後，均與判決結果無影響，爰不一一予以論列
    ，附此敘明。
六、訴訟費用負擔之依據：民事訴訟法第78條。依職權確定訴訟
    費用額為4,850元（第一審裁判費），應由原告負擔。
中　　華　　民　　國　 111　　年　　10 　　月　　4　　日
                  士林簡易庭法  官  陳紹瑜 
以上正本係照原本作成。
如不服本判決，應於判決送達後20日內，向本院提出上訴狀並應
記載上訴理由，如於本判決宣示後送達前提起上訴者，應於判決
送達後20日內補提上訴理由書（須附繕本）。             
中　　華　　民　　國　 111　　年　　10 　　月　　4　　日
                            書記官  詹禾翊